臺灣士林地方法院刑事判決　　　　　　 100年度審訴字第12號
公　訴　人　臺灣士林地方法院檢察署檢察官
被　　　告　許文龍
上列被告因違反毒品危害防制條例案件，經檢察官提起公訴（99
年度撤緩毒偵字第16號），被告於本院準備程序中就被訴事實為
有罪陳述，經本院合議庭裁定由受命法官獨任行簡式程序審理，
並判決如下：
    主  文
許文龍施用第一級毒品，累犯，處有期徒刑玖月，扣案之海洛因
壹包（驗餘淨重零點壹玖伍肆公克）沒收銷燬。
    事  實
一、許文龍前於民國89年間，曾因施用毒品案件，經本院以89年
    度毒聲字第877 號裁定送觀察、勒戒後，認無繼續施用毒品
    之傾向，已於89年5 月8 日執行完畢釋放出所，並由臺灣士
    林地方法院檢察署檢察官以89年度毒偵字第1192號為不起訴
    處分確定。後於前開觀察、勒戒執行完畢5 年內之92年間，
    再因施用毒品案件，經本院裁定送觀察、勒戒後，認有繼續
    施用毒品之傾向，再經本院裁定令入戒治處所施以強制戒治
    ，嗣於93年1 月9 日因法律修正釋放出所。至刑事追訴部分
    ，則經本院以92年度訴字第663 號判決判處有期徒刑8 月確
    定，並於94年3 月12日縮刑期滿執行完畢。另於93年間，再
    因施用第一級毒品及第二級毒品案件，經臺灣板橋地方法院
    以93年度訴字第1936號判決各判處有期徒刑7 月、3 月，應
    執行有期徒刑9 月確定，已於95年5 月22日縮刑期滿執行完
    畢。再因施用第一級毒品案件，經本院以96年度訴字第674
    號判決判處有期徒刑1 年確定，已於98年3 月22日縮刑期滿
    執行完畢。詎猶不知悛悔，復基於施用第一級毒品海洛因之
    犯意，於98年8 月9 日某時許，在其位於臺北縣新莊市○○
    街134 號4 樓住處內，以針筒注射之方式，施用海洛因1 次
    。嗣於98年8 月10日下午1 時35分許，在臺北市○○區○○
    街131 號前，因形跡可疑為警盤查，當場扣得第一級毒品海
    洛因1 包（驗餘淨重0.1954公克），經警採集其尿液送驗後
    ，始悉上情。
二、案經臺北市政府警察局大同分局報請臺灣士林地方法院檢察
    署檢察官偵查起訴。
    理  由
一、上揭事實，業據被告許文龍於警詢時、偵查中、本院準備程
    序及審理時均已坦承不諱（分見毒偵卷第10頁、第35頁、第
    74頁，本院卷第24頁背面、第26頁背面），且被告為警查獲
    後所採集之尿液，經送臺灣尖端先進生技醫藥股份有限公司
    以酵素免疫分析法初驗後，再以氣相層析質譜儀法複驗，證
    實該尿液呈嗎啡陽性反應，此有該公司98年8 月19日濫用藥
    物檢驗報告及臺北市政府警察局偵辦毒品案件尿液檢體委驗
    單各1 份附卷可參（見毒偵卷第57頁、第59頁），而被告前
    開為警查獲並扣案之白色粉末1 包（驗餘淨重0.1954公克）
    ，經送交通部民用航空局航空醫務中心鑑驗結果，確係第一
    級毒品海洛因等情，亦有該局98年8 月21日航藥鑑字第0984
    187 號毒品鑑定書1 紙附卷可憑（見毒偵卷第68頁），足認
    被告前開自白與事實相符，應可採信。
二、按毒品危害防制條例於92年7 月9 日修正公布，自93年1 月
    9 日施行，其中第20條、第23條將施用毒品之刑事處遇程序
    區分為「初犯」、「5 年內再犯」、「5 年後再犯」。依其
    立法理由之說明：「初犯」，經觀察、勒戒或強制戒治，應
    為不起訴處分或不付審理之裁定；經觀察、勒戒或強制戒治
    執行完畢釋放後，「5 年內再犯」者，因其再犯率甚高，原
    實施之觀察、勒戒及強制戒治既已無法收其實效，爰依法追
    訴或裁定交付審理。至於經觀察、勒戒或強制戒治執行完畢
    釋放，「5 年後再犯」者，前所實施之觀察、勒戒或強制戒
    治已足以遮斷其施用毒品之毒癮，為期自新及協助其斷除毒
    癮，仍用「初犯」規定，先經觀察、勒戒或強制戒治之程序
    。從而，依修正後之規定，祇於「初犯」及「5 年後再犯」
    2 種情形，有其追訴條件之限制，即須於初犯經觀察、勒戒
    或強制戒治釋放後，5 年內均無施用毒品之行為，始能認其
    前所實施之觀察、勒戒或強制戒治已足遮斷毒癮，而得於5
    年後再犯時，再予適用初犯之規定，重行觀察、勒戒等程序
    。倘5 年內已經再犯，經依法再為保安處分或追訴處罰，縱
    其第3 次（或第3 次以上）施用毒品之時間，在初犯之保安
    處分執行完畢釋放5 年以後，即與「5 年後再犯」之情形有
    別，且因已於「5 年內再犯」，顯見其再犯率甚高，原實施
    觀察、勒戒或強制戒治，已無法收其實效，自無再經觀察、
    勒戒及強制戒治之必要，應由檢察官逕行起訴，始符新法修
    正之本旨（最高法院95年第7 次刑事庭會議決議、97年度臺
    非字第540 號判決參照）。查，本案被告前因施用毒品案件
    ，經本院裁定送觀察、勒戒，並於執行完畢後5 年內再犯施
    用毒品罪，業經追訴及判處罪刑確定等情，有臺灣高等法院
    被告前案紀錄表在卷可稽，是被告本次所為施用毒品之犯行
    ，距離前開觀察、勒戒執行完畢釋放雖已逾5 年，惟被告於
    上開觀察、勒戒執行完畢後5 年內，既已再犯施用毒品罪，
    並經追訴、處罰，揆諸前揭說明，其本次犯行即與毒品危害
    防制條例第20條第3 項所稱之「5 年後再犯」有別，是公訴
    人依法追訴，於法並無不合，本院自應依法論科。
三、核被告許文龍所為，係犯毒品危害防制條例第10條第1 項之
    施用第一級毒品罪。其於施用前、後持有海洛因之低度行為
    ，應為施用之高度行為所吸收，不另論罪。又被告有如事實
    欄所載前案科刑及執行之情形，有臺灣高等法院被告前案紀
    錄表附卷可稽，其於有期徒刑執行完畢後5 年內，故意再犯
    本案有期徒刑以上之罪，為累犯，應依刑法第47條第1 項之
    規定加重其刑。爰審酌被告曾因施用毒品犯行而送觀察、勒
    戒、強制戒治及法院判處罪刑確定，仍不知悛悔，復再施用
    毒品，顯見其無戒絕之決心，惟念其施用毒品乃戕害自己身
    心健康，尚未危及他人，且本次施用毒品犯行僅1 次，並考
    量其犯後於偵、審中坦承犯行之犯後態度，兼衡其犯罪之動
    機、目的、智識程度等一切情狀，量處如主文所示之刑，以
    示懲儆。至扣案之海洛因1 包（驗餘淨重為0.1954公克）係
    第一級毒品，應依毒品危害防制條例第18條第1 項前段規定
    沒收銷燬。
據上論斷，應依刑事訴訟法第273 條之1 第1 項、第299 條第1
項前段，毒品危害防制條例第10條第1 項、第18條第1 項前段，
刑法第11條前段、第47條第1 項，判決如主文。
本案經檢察官朱學瑛到庭執行職務。
中    華    民    國    100    年     1    月    28   日
                  刑事第一庭法  官  莊明達
以上正本證明與原本無異。
如不服本判決應於收受判決後10日內向本院提出上訴書狀，並應
敘述具體理由；其未敘述上訴理由者，應於上訴期間屆滿後20日
內向本院補提理由書。
                            書記官  丁梅芬
中    華    民    國    100    年     1    月    28   日
附錄本件論罪科刑依據法條全文：
毒品危害防制條例第10條
施用第一級毒品者，處6月以上5年以下有期徒刑。
施用第二級毒品者，處3 年以下有期徒刑。